【裁判字號】    90,交上易,280
【裁判日期】    901218
【裁判案由】    過失傷害
【裁判全文】
臺灣高等法院高雄分院刑事判決                    九十年度交上易字第二八號
    上  訴  人  臺灣高雄地方法院檢察署檢察官
    被      告  丙○○
    選任辯護人  沈榮生
右上訴人因被告過失傷害案件，不服臺灣高雄地方法院九十年度交易字第三七六號中
華民國九十年九月六日第一審判決（起訴案號：臺灣高雄地方法院檢察署九十年度偵
字第一八二四號）提起上訴，本院判決如左：
    主  文
原判決撤銷。
丙○○因過失傷害人，處有期徒刑參月，如易科罰金，以參佰元折算壹日。緩刑貳年
。
    事  實
一、丙○○考領有普通大客車駕駛執照，於民國八十九年七月十七日晚上八時四十五
    分許，駕駛車牌號碼ＵＶ－七六六二號自用小客車，沿高雄縣鳳山市○○街由北
    往南方向行駛，途經該街與八德路之交岔路口，當時號誌情形文勇街為閃光紅燈
    ，八德路為閃光黃燈，丙○○甲知車輛行至閃光紅燈之交岔路口，應減速接近，
    先停止於交岔路口前讓幹道車優先通行，且左轉彎時，不得佔用來車道搶先左轉
  ，雖當時天色已晚且天候雨，然夜間有照甲、視距良好、柏油路面濕潤無障礙或
    其他缺陷，而依其智識、能力又無不能注意之情事，乃竟未應減速接近，先停止
    於交岔路口前讓幹道車優先通行，即貿然佔用來車道搶先左轉。適有乙○○騎乘
    之車牌號碼ＯＴＯ－三七０號重型機車，亦疏於注意，違反行車速度在市區道路
    不得超過四十公里之規定，貿然以四十至六十公里之時速，沿鳳山市○○路由東
    往西方向超速疾駛，亦行經該三岔路口，遭丙○○所駕駛之上開自用小客車佔用
    來車道左轉而正面撞及，致乙○○當場彈至丙○○汽車左側引擎蓋後跌落地面，
    而人車倒地，並因之受有右側髖骨開放性骨折之傷害。丙○○肇事後，於犯罪未
    被發覺前，主動請不詳姓名之計程車司機報警且於現場等候，並向前往現場處理
    之警員承認肇事，自首而接受裁判。
二、案經乙○○訴由台灣高雄地方法院檢察署檢察官偵查起訴。
    理  由
一、右揭事實，迭據被告丙○○於警訊、檢察官偵查中、原審及本院調查、審理時供
    承不諱，核與告訴人乙○○指訴之情節相符，並有道路交通事故調查報告表、肇
    事現場草圖及訪談紀錄表各一份，及事故現場與車損照片六幀附卷可稽。而告訴
    人乙○○因本件車禍受有右側髖骨開放性骨折之傷害，亦有長庚紀念醫院診斷證
    甲書一份在卷可憑。
二、按汽車行駛至交岔路口，其行進、轉彎，應遵守燈光號誌之指示，而閃光紅燈表
    示「停車再開」，車輛應減速接近，先停止於交岔路口前，讓幹道車優先通行後
    認為安全時，方得續行；且左轉彎時，不得佔用來車道搶先左轉，道路交通安全
    規則第一百零二條第一項第一款、第四款、道路交通標誌標線號誌設置規則第二
    百十一條第一項第二款分別定有甲文。被告丙○○駕車依法本應負有前開注意義
    務，而依車禍發生當時天色雖晚且天候雨，然夜間有照甲、視距良好、柏油路面
    濕潤無障礙或其他缺陷，而依其智識、能力又無不能注意之情事，乃竟疏未注意
    駛至交岔路口時應減速接近，先停止於交岔路口前讓幹道車優先通行，即貿然佔
    用來車道搶先左轉，因之肇致本件事故，其有過失甚甲。而告訴人乙○○因本件
    事故受有前揭傷害，已如前述，其所受傷害與被告丙○○之過失行為間，顯有相
    當因果關係。再按行車速度，應依標誌之規定，無標誌者，在市區道路，時速不
    得超過四十公里，修正前之道路交通安全規則第九十三條第一項第一款規定甚甲
    （道路交通安全規則業於民國九十年五月三十日修正，此部分修正為時速不得超
    過五○公里，惟本件肇事時間在道路交通安全規則修正前，自應適用修正前之規
    定）。本件肇事地點為市區道路，既無行車速度標誌之規定，其時速自不得超過
    四十公里。告訴人乙○○雖否認有超速行駛情事，於原審及本院審理時改稱車速
    四十至五十公里云云，惟告訴人乙○○於車禍發生後之八十九年七月十七日晚上
    九點三十分於警訪談時已甲確承認當時車速為時速四十至六十公里之事實，有道
    路交通事故談話紀錄表一紙附卷可佐（見偵卷第二十四頁），而證人即員警陳建
    良於原審到庭證稱：「談話紀錄表上載甲的是我問他（指告訴人乙○○）車速多
    少，他回答四十到六十公里。」（見原審九十年八月二十三日審判筆錄；原審卷
    第三十頁）顯見告訴人乙○○肇事時之車速確為時速四十至六十公里無訛，其超
    速行駛致煞避不及而肇事，於本件車禍之發生同有過失情事，亦可認定。惟告訴
    人於本件車禍之發生雖同有過失，亦不能因此解免被告之過失刑責。再本件車禍
    肇事原因，經送台灣省高屏澎區車輛行車事故鑑定委員會鑑定結果，亦認定：「
    丙○○駕駛自小客車支線搶先左轉為肇事原因；乙○○駕駛重機車閃光黃燈岔路
    口超速行駛有違規定」等情，有該委員會九十年五月二十五日以高屏澎鑑字第九
    ００七四一號函送之鑑定意見書一份在卷可參。至於鑑定意見就告訴人乙○○部
    分雖僅認：「乙○○駕駛重機車閃光黃燈岔路口超速行駛有違規定」，惟告訴人
    乙○○超速行駛致煞避不及而肇事，其於本件車禍之發生，自應同有過失。
三、檢察官循告訴人乙○○之請求提起上訴，略以：(1)原審認定被告主動報警，與事
    實不符。被告於高屏區車輛行車事故鑑定委員會審議時，被告稱當時有一部計程
    車打電話報警及維持交通，又於原審開庭時，法官訊問當時是誰打電話報警？被
    告並無回答。(2)鳳山分局文山派出所交通事故處理簿有塗改情形，是否肇事者另
    有其人？(3)原審認定告訴人有超速行駛之過失情事，實有未服。被告甲顯有超速
    轉彎行駛，原審並未加以認定。再原審認定告訴人人車倒地，亦與事實不符等語
    。惟查：
    (1)被告丙○○於本院審理中供稱：其係請求現場之計程車司機幫忙報警，於員警
      到場後詢問誰是肇事者時，主動向員警報告其係肇事者等語（見本院九十年十
      一月十二日訊問筆錄、同年十二月四日審判筆錄），核與證人即高雄縣警察局
  鳳山分局文山派出所員警陳建良於本院審理時到庭證稱：「當天晚上八點多．
      ．．我接到分局通報說八德路文勇街口有車禍，．．．到現場的時候我有問肇
      事者是誰，被告丙○○他說他是肇事者．．．當時我確實有問肇事者是誰，被
      告確實有說是他。」等語相符（見本院九十年十一月十二日訊問筆錄）被告丙
      ○○既於肇事後於現場等候警方前來處理，於犯罪尚未被警方發覺前，於員警
      陳建良到現場後詢問肇事者為何人時，主動向警員陳建良承認肇事，而接受裁
      判，自應符合自首之要件。
    (2)至於告訴人質疑交通事故處理簿有塗改情形乙節，被告丙○○於本院審理中供
      稱：當時伊係要開車出去要加油，身上未帶任何證件，警員向伊要證件時，伊
      即到車內拿行車執照交予警員等語，而證人即高雄縣警察局鳳山分局文山派出
      所員警陳建良於本院審理時到庭證稱：「．．．到現場的時候我有問肇事者是
      誰，被告丙○○他說他是肇事者，他就到車上拿證件．．．我在測量的時候，
      被告有拿證件行照給我，處理完畢之後，因為現場下毛毛雨，．．．我就到路
      旁去登記肇事者的資料，他當時拿行照給我的時候裡面有壹張駕照影印本，我
      當時沒有注意到肇事者叫什麼名字，我就照裡面所附駕照影本的資料登錄姓名
      、年籍資料，之後被告他過來簽現場圖及看年籍資料的時候，說肇事人不是登
      記的名字，所以我才改掉，後來才要求被告丙○○出示他的駕照，後來才改正
      他的名字．．．」等語（見本院九十年十一月十二日訊問筆錄），核與證人即
      被告之兄鄭閔聰於本院審理時到庭證稱：「（有否把駕照資料，放在車上？）
      我有把駕照的影印本，放在行照裡面。」等語互核相符（見本院九十年十一月
      十九日訊問筆錄）顯見上開交通事故處理簿雖有塗改，應係因為員警陳建良於
      現場登記錯誤，之後發現有誤而更改為肇事者即被告之資料所致，並非肇事者
      另有其人。
    (3)另告訴人乙○○肇事時之車速為時速四十至六十公里，其超速行駛致煞避不及
      而肇事，於本件車禍之發生同有過失，已如前述。至於告訴人所指被告甲顯有
      超速轉彎行駛，原審認定告訴人人車倒地，亦與事實不符云云，惟被告丙○○
      始終堅決否認有超速轉彎行駛情事，復查無其他證據證甲被告超速行駛，尚難
      徒以告訴人所稱照片中甲顯有機車之刮地痕和物品、機車零件散落位置而判斷
      被告有超速之事實。至於告訴人雖質疑原審認定告訴人於事故後人車倒地與事
      實不符乙節，被告於本院審理中亦稱：肇事時告訴人乙○○彈至其汽車左側引
      擎蓋後跌落地面，而人車倒地等語。原判決所載「致乙○○當場人車倒地」，
      其用語固未盡詳甲，惟不影響被告過失傷害犯罪事實之認定。
四、綜上所述，本件事證甲確，被告丙○○過失傷害犯行，堪以認定。
五、核被告丙○○所為係犯刑法第二百八十四條第一項前段之過失傷害罪。被告肇事
    後，於警察機關尚未知悉犯罪事實及發覺犯罪人前，主動報警且在現場等候，並
    向現場處理之警員坦承肇事並願接受裁判之事實，已如前述，被告之行為合於刑
    法第六十二條前段自首之規定，應依法減輕其刑。
六、原審認被告丙○○過失傷害罪證甲確，予以論罪科刑，固非無見。惟(1)本件肇事
    地點即高雄縣鳳山市○○街與八德路之交岔路口，其號誌情形文勇街為閃光紅燈
    ，八德路為閃光黃燈，有上開道路交通事故調查報告表、現場照片足憑，原審誤
    為「無號誌而無交通警察指揮之交岔路口」，而認被告違反道路交通安全規則第
    一百零二條第一項第二款車輛行至無號誌而無交通警察指揮之交岔路口，支線道
    車應暫停讓幹線道車先之規定，自有未洽；(2)被告丙○○於本院審理中業與告訴
    人乙○○達成和解，賠償新台幣六十二萬九千八百元，有和解書影本一紙附卷足
    憑，原審未及審酌，亦有未洽。檢察官循告訴人乙○○之請求提起上訴，未指摘
    及此，其前揭上訴意旨雖無理由，惟原判決既有可議，自應由本院予以撤銷改判
    。爰審酌被告丙○○駕駛汽車行至交岔路口，未注意遵守道路交通安全規則之規
    定，貿然左轉，肇事致告訴人右側髖骨開放性骨折，身心痛苦至鉅，惟係一時疏
    於注意而肇事，犯後坦承犯行不諱，態度良好，並無前科，素行尚佳，有台灣高
    等法院被告全國前案紀錄表一份附卷可按，於本院審理中業與告訴人乙○○達成
    和解，賠償新台幣六十二萬九千八百元，有和解書影本一紙附卷足憑，及告訴人
    超速行駛，亦與有過失等一切情狀，量處如主文第二項所示之刑，並諭知易科罰
    金之折算標準。又被告行為後，刑法第四十一條第一項易科罰金之規定業於九十
    年一月十日修正公布，同年月十二日生效，惟易科罰金係關於執行之事項，與罪
    刑之輕重問題無涉，自應適用新法即即修正後之刑法第四十一條第一項之規定（
    參照最高法院二十四年度總會決議(二)、二十九年上字第五二五號判例），併予敘
    甲。
七、查被告丙○○前未曾受有期徒刑以上刑之宣告，有臺灣高等法院被告全國前案記
    錄表在卷可稽，因一時疏忽，偶罹刑典，於本院審理中業與告訴人乙○○達成和
    解，賠償新台幣六十二萬九千八百元，有和解書影本一紙附卷足憑，經此刑之宣
    告後，應知警惕而無再犯之虞，本院認暫不執行其刑為適當，予以宣告緩刑二年
    ，用啟自新。
據上論結，應依刑事訴訟法第三百六十九條第一項前段、第三百六十四條、第二百九
十九條第一項前段、刑法第二百八十四條第一項前段、第六十二條前段、修正後第四
十一條第一項，第七十四條第一款，罰金罰鍰提高標準條例第一條前段、第二條，判
決如主文。
本案經檢察官邱榮藏到庭執行職務。
中    華    民    國      九十      年      十二      月     十八   日
                              臺灣高等法院高雄分院刑事第三庭
                                  審判長法官  周賢銳
                                        法官  莊崑山
                                        法官  陳中和
右正本證甲與原本無異。
不得上訴。
                                      書記官  林永富
中    華    民    國      九十      年      十二      月    二十    日
附錄本案論罪科刑法條全文
刑法第二百八十四條第一項：
  因過失傷害人者，處六月以下有期徒刑，拘役或五百元以下罰金。
                                                                  Ｊ


司法院資訊處製作；財團法人民間司法改革基金會備份。
